【裁判字號】    97,訴,230
【裁判日期】    970715
【裁判案由】    強盜
【裁判全文】
臺灣苗栗地方法院刑事判決              97年度訴字第230 號
公  訴  人  臺灣苗栗地方法院檢察署檢察官
被      告  乙○○
                    另案於臺灣苗栗監獄執行中
指定辯護人  陳呈雲律師
上列被告因強盜案件，經檢察官提起公訴（97年度偵字第1236
號），本院判決如下：
    主  文
乙○○犯攜帶兇器強盜罪，累犯，處有期徒刑柒年陸月；又犯預
備強盜罪，累犯，處有期徒刑陸月，扣案之灰色帽子壹頂、膠質
手套壹雙、黑灰色相間紋路口罩壹個及水藍色雨衣壹件、紅色水
果刀壹把及透明膠帶壹捲均沒收。應執行有期徒刑柒年捌月，扣
案之灰色帽子壹頂、膠質手套壹雙、黑灰色相間紋路口罩壹個及
水藍色雨衣壹件、紅色水果刀壹把及透明膠帶壹捲均沒收。
    事  實
一、乙○○前因違反毒品危害防制條例案件，經法院判處有期徒
    刑1 年5 月，於民國92年12月4 日執行完畢，後因竊盜、施
    用毒品、公共危險、偽造印文、過失傷害等案件，經法院分
    別判處有期徒刑1 年、10月、6 月、4 月、3 月，應執行有
    期徒刑2 年5 月，於96年1 月23日執行完畢；復因竊盜案件
    ，經法院判處有期徒刑3 月，後減刑為1 月15日確定，於97
    年2 月6 日執行完畢。其基於意圖為自己不法所有之犯意，
    於97年2 月25日中午12時40分許，持客觀上對生命身體構成
    威脅，足供兇器使用之水果刀一把，前往苗栗縣通霄鎮○○
    里○○路1 巷6 之1 號甲○○住處，以持水果刀威脅甲○○
    不許動，並用膠帶封住甲○○嘴巴及捆住甲○○雙手之強暴
    、脅迫方式，至使甲○○不能抗拒，而強取甲○○身上新臺
    幣（下同）600 元及房間內大同牌液晶27吋電視1 臺，得手
    後旋即逃離現場，將電視以5,000 元出售予不知情之許吉隆
    ，所得供己花用。嗣於97年3 月7 日上午11時30分許，乙○
    ○再度穿戴灰色帽子一頂、膠質手套一雙、黑灰色相間紋路
    口罩一個及水藍色雨衣一件，並攜帶紅色水果刀一把及透明
    膠帶一捲等物前往上開甲○○住處，欲以相同方式強盜財物
    ，惟其正在開門之際，為至該處巡邏之員警發覺可疑而當場
    查獲，並扣得作案用之水果刀1 把。
二、案經甲○○訴由苗栗縣警察局通霄分局報請臺灣苗栗地方法
    院檢察署檢察官偵查起訴。
    理  由
一、證據能力有無之判斷：按被告以外之人於審判外之陳述，雖
    不符刑事訴訟法第159 條之1 至第159 條之4 之規定，而經
    當事人於審判程序同意作為證據，法院審酌該言詞陳述或書
    面陳述作成時之情況，認為適當者，亦得為證據；而當事人
    、代理人或辯護人於法院調查證據時，知有刑事訴訟法第
    159 條第1 項不得為證據之情形，而未於言詞辯論終結前聲
    明異議者，視為有前項之同意，刑事訴訟法第159 條之5 定
    有明文。查本件以下調查之證據，被告、指定辯護人及檢察
    官對於卷內被告以外之人（含共同被告）之警詢筆錄（即本
    院引用）等證據，均未聲明異議，應視為被告已同意以之作
    為證據，且經本院審酌後，認無不適當之情形，則本院調查
    之卷內證據均有證據能力，合先敘明。
二、訊據被告乙○○固坦承於97年2 月25日中午12時40分許，前
    往苗栗縣通霄鎮○○里○○路1 巷6 之1 號甲○○住處，用
    膠帶封住甲○○嘴巴及捆住甲○○雙手之強暴、脅迫方式，
    至使甲○○不能抗拒，而強取甲○○身上600 元及房間內大
    同牌液晶27吋電視1 臺，得手後旋即逃離現場，將電視出售
    予不知情之許吉隆，所得供己花用。及於97年3 月7 日上午
    11時30分許，再度穿戴灰色帽子一頂、膠質手套一雙、黑灰
    色相間紋路口罩一個及水藍色雨衣一件，並攜帶紅色水果刀
    一把及透明膠帶一捲等物前往上開甲○○住處，欲以相同方
    式強盜財物，惟其正在開門之際，為至該處巡邏之員警發覺
    可疑而當場查獲之事實，惟矢口否認於97年2 月25日持水果
    刀前往犯案，辯稱：僅使用雙手，並沒有使用刀子晃云云。
    經查：被害人即證人甲○○於警察局詢問及本院審理時均稱
    ：被告戴口罩、持刀進入住所，拿水果刀，再用膠帶封住嘴
    巴，綑綁手部，搜括身上財物，將房間電視搬走等情（詳見
    偵卷第18頁至第19頁、本院卷第73頁），故被害人明確指述
    被告拿水果刀前往犯案，而斟酌被害人甲○○係16年生，81
    歲獨居老人，與被告並不認識，亦無誣陷被告之動機，對於
    被告迄今亦未請求賠償，對於本院詢問其是否要求對被告判
    處重刑，亦表示無意見，其所陳述有關「（審判長問：那天
    歹徒有沒有拿水果刀壓住你？）拿水果刀在我面前搖晃（審
    判長問：那支水果刀大約有多長？）經通譯測量以尺被害人
    所比長度約14公分。（審判長問：那歹徒綁你的過程中，水
    果刀有無一直拿在手上？）我沒有注意到，可能沒有。…（
    辯護人問：被告到你家的時候，拿刀有無想要頂著你的身體
    ？）這個他沒有動靜。（辯護人問：他有沒有跟你說什麼？
    ）沒有。（辯護人問：有沒有說東西不給他，就要打你？）
    沒有，他什麼都沒有說。（辯護人問：你剛才說他只是拿刀
    在你面前晃？）是的。（辯護人問：被告有沒有很兇想要殺
    你？）沒有。我說的是實話。（辯護人問：在晃刀的時候，
    被告有沒有說東西要交出來？）沒有，什麼話都沒有講。（
    辯護人問：當時你有沒有喊救命？）這個倒是沒有。（辯護
    人問：你現場除了你之外，有無其他人？）沒有，就我壹個
    人住。（辯護人問：附近有沒有人住？）沒有，我的地方是
    山坡地下，有人也太遠。（辯護人問：後來你被搶走的液晶
    電視有沒有拿回去？）有。（辯護人問：6 百元有沒有還給
    你？）錢是沒有。」等情之陳述，均為有利於被告之證詞，
    而其指述被告有持水果刀前往犯案，核與被告於警察局、偵
    查中供稱：攜帶水果刀、戴帽子、手套、膠帶、口罩等情相
    符（偵卷第13頁至第14頁、第64頁），亦與被告於97年3 月
    7 日預備前往犯案，而在門口因行蹤可疑，為警查獲後扣案
    之物品包括灰色帽子一頂、膠質手套一雙、黑灰色相間紋路
    口罩一個及水藍色雨衣一件、紅色水果刀一把及透明膠帶一
    捲相符，足見被害人甲○○指述被告有持水果刀犯案係真實
    ，被告所辯與扣押物品不符，顯為卸責之詞。綜上所述，被
    告上開犯行已臻明確，應予依法論科。
三、論罪科刑部分：
    (1)按攜帶兇器竊盜、強盜罪之所謂兇器，其種類並無限制，
      凡客觀上足以對人之生命、身體、安全構成威脅，具有危
      險性之兇器均屬之，又攜帶兇器竊盜、強盜，祇須竊盜、
      強盜時攜帶具有危險性之兇器為已足（最高法院79年臺上
      字第5253號判例意旨參照）。查水果刀甚為堅硬、銳利，
      足以傷害人之身體，客觀上具有殺傷力，自係兇器之一種
      ：又被告以持水果刀威脅甲○○不許動，並用膠帶封住甲
      ○○嘴巴及捆住甲○○雙手，客觀上自足以使81歲老人甲
      ○○不能抗拒，核被告於97年2 月25日持該兇器水果刀之
      強盜行為，係犯刑法第328 條第1 項之強盜罪，而有同法
      第321 條第1 項第3 款之情形，應依同法第330 條第1 項
      之加重強盜罪論處。
    (2)次按「刑法之未遂犯，必須已著手實行構成犯罪要件之行
      為而不遂者，始能成立；若於著手此項要件行為以前之準
      備行動，係屬預備行為，不能遽以未遂犯論擬」（詳見最
      高法院著有88年度台上字第531 號判決）；另按刑法第32
      1 條第1 項各款所列情形，為刑法第328 條之罪之加重要
      件，亦即，以強暴、脅迫、藥劑、催眠術或他法，至使不
      能抗拒，而取他人之物或使其交付為犯罪行為之實行，如
      僅著手於該項加重條件之行為，而未著手於施以強暴脅迫
      等方法，仍不能論以刑法第330 條第2 項、第1 項之加重
      強盜未遂罪（詳見最高法院亦著有72年度台上字第392 號
      判決）。又刑法第330 條並未設有預備犯之處罰規定，若
      具備加重條件，但行為尚在預備階段，自得依普通強盜罪
      之預備犯規定加以處斷。本件被告身著灰色帽子一頂，攜
      帶膠質手套一雙、黑灰色相間紋路口罩一個及水藍色雨衣
      一件、紅色水果刀一把及透明膠帶一捲，正在開被害人家
      門之際，為至該處巡邏之員警發覺可疑而當場查獲，其僅
      著手於「攜帶兇器」加重要件，核其97年3 月7 日所為，
      係犯刑法第328 條第5 項預備強盜罪。
    (3)又強盜罪以強暴、脅迫等方法，致使不能抗拒為構成要件
      之一，當然含有妨害被害人自由之性質，是本件被告本於
      為自己不法所有之強盜犯意，以持水果刀威脅甲○○不許
      動，並用膠帶封住甲○○嘴巴及捆住甲○○雙手之強暴、
      脅迫方式，強盜財物，是被告著手實行強暴行為以使被害
      人屈從其意志，而將被害人甲○○限制於房屋之行為，雖
      亦妨害被害人之自由，惟此部分行為應認係被告強盜犯罪
      之著手行為，不另論以剝奪人之行動自由罪。按強盜罪所
      施用之強暴、脅迫手段，祗須足以壓抑被害人甲○○之抗
      拒，使其喪失意思自由為已足，縱令被害人甲○○無實際
      抗拒行為，仍於強盜罪之成立，不生影響（最高法院91年
      度臺上字第7381號判決參照），附此說明。
    (4)被告所犯上開二罪間，犯意各別，行為互殊，應予分論併
      罰。
    (5)再查，被告因竊盜、施用毒品、公共危險、偽造印文、過
      失傷害等案件，經法院分別判處有期徒刑1 年、10月、6
      月、4 月、3 月，應執行有期徒刑2 年5 月，於96年1 月
      23日執行完畢；復因竊盜案件，經法院判處有期徒刑3 月
      ，後減刑為1 月15日確定，於97年2 月6 日執行完畢，有
      臺灣高等法院被告前案紀錄表1 件附卷可稽，其於5 年內
      ，故意再犯本件最重本刑為有期徒刑以上之罪，為累犯，
      應依刑法第47條第1 項加重其刑。
    (6)審酌被告係64年8 月29日生，正值青壯年，自83年起因過
      失致死案件起，屢因施用毒品案件入獄執行，復不思以正
      當途徑獲取財物，竟以強盜方式，向81歲之獨居老人，以
      持水果刀威脅，並用膠帶封住嘴巴及捆住雙手之強暴、脅
      迫方式，至使被人不能抗拒，而強取被害人身上600 元及
      搬走期房間內大同牌液晶27吋電視1 臺，嚴重危害被害人
      身體、財產安全。並斟酌被告自97年2 月25日強盜得手後
      ，復於97年3 月7 日再度前往預備犯案，其2 次所為，造
      成被害人甲○○身心受創嚴重，並衡量被告之智識程度（
      通霄分局調查筆錄教育程度記載：國小畢業）、坦承部分
      犯行之態度等一切情狀，分別量處如主文所示之刑，並定
      其應執行刑如主文所示。又本件被告所強盜所得之財物僅
      「600 元及大同牌液晶27吋電視1 臺」，雖持水果刀前往
      ，並以膠帶封住被害人的嘴巴及捆住被害人雙手之強暴、
      脅迫方式為之，犯行不可原諒，然其並未殺害被害人甲○
      ○，與其他強盜者以殺人、傷害等手段比較，尚非情節最
      嚴重，因此認檢察官求處有期徒刑10年，有所不宜。
四、扣案之上開扣案之灰色帽子一頂、膠質手套一雙、黑灰色相
    間紋路口罩一個及水藍色雨衣一件、紅色水果刀一把及透明
    膠帶一捲，均為被告所有供上開犯罪所預備使用之物，業據
    本院認定在卷，應依刑法第38條第1 項第2 款之規定，均宣
    告沒收之。又被告於97年2 月25日加重強盜罪所使用水果刀
    等物品，被告於本院審理時供均已丟棄，而膠帶係被害人所
    有，均未扣案，為避免日後執行之困難，爰不為沒收之諭知
    。
據上論斷，應依刑事訴訟法第299 條第1 項前段、刑法第328 條
第5 項、第330 條第1 項、第47條第1 項、第51條第5 款、第38
條第1 項第2 款，判決如主文。
本案經檢察官林映姿到庭執行職務。
中    華    民    國    97    年    7     月    15   日
                  刑事第三庭  審判長法  官  柳章峰
                                    法  官  呂曾達
                                    法  官  張珈禎
以上正本證明與原本無異
如不服本判決，應於判決送達後10日內向本院提出上訴狀（應抄
附繕本），其未敘述上訴理由者，應於上訴期間屆滿後20日內補
提理由書狀於本院，上訴於臺灣高等法院臺中分院。告訴人或被
害人如對於本判決不服者，應具備理由請求檢察官上訴，其上訴
期間之計算係以檢察官收受判決正本之日期為準。
                                    書記官  黃雅琦
中    華    民    國    97    年    7     月    15    日
附錄本罪論罪科刑法條
中華民國刑法第328條
（普通強盜罪）
意圖為自己或第三人不法之所有，以強暴、脅迫、藥劑、催眠術
或他法，至使不能抗拒，而取他人之物或使其交付者，為強盜罪
，處5 年以上有期徒刑。
以前項方法得財產上不法之利益或使第三人得之者，亦同。
犯強盜罪因而致人於死者，處死刑、無期徒刑或 10 年以上有期
徒刑；致重傷者，處無期徒刑或 7 年以上有期徒刑。
第 1 項及第 2 項之未遂犯罰之。
預備犯強盜罪者，處 1 年以下有期徒刑、拘役或 3 千元以下罰
金。
中華民國刑法第330條
犯強盜罪而有第三百二十一條第一項各款情形之一者，處七年以
上有期徒刑。
前項之未遂犯罰之。
中華民國刑法第321條
犯竊盜罪而有左列情形之一者，處六月以上、五年以下有期徒刑
：
一、於夜間侵入住宅或有人居住之建築物、船艦或隱匿其內而犯
    之者。
二、毀越門扇、牆垣或其他安全設備而犯之者。
三、攜帶兇器而犯之者。
四、結夥三人以上而犯之者。
五、乘火災、水災或其他災害之際而犯之者。
六、在車站或埠頭而犯之者。
前項之未遂犯罰之。


司法院資訊處製作；財團法人民間司法改革基金會備份。
